【裁判字號】    97,易,39
【裁判日期】    970325
【裁判案由】    詐欺
【裁判全文】
臺灣彰化地方法院刑事判決                97年度易字第39號
公  訴  人  臺灣彰化地方法院檢察署檢察官
被      告  乙○○
上列被告因詐欺案件，經檢察官提起公訴（96年度偵字第8652號
），本院合議庭裁定由受命法官獨任進行簡式審判程序判決如下
：
    主      文
乙○○共同犯詐欺得利罪，處有期徒刑肆月；又共同犯詐欺取財
罪，處有期徒刑陸月。應執行有期徒刑玖月。
    事實及理由
一犯罪事實：
  (一)乙○○曾因詐欺案件，經臺灣雲林地方法院以95年度虎簡字
    第555號判決處有期徒刑6月確定；再因偽造文書案件，經該
    院以96年度簡字第10號判決處有期徒刑6月確定，續由該院
    以96年度聲字第371號裁定定應執行刑有期徒刑10月確定，
    於民國97年2月10日縮刑期滿執行完畢，素行欠佳（不構成
    累犯）。乙○○與真實姓名年籍不詳綽號「阿家」之成年男
    子因缺錢花用，竟共同基於意圖為自己不法所有之犯意聯絡
    ，由乙○○於96年7月30日下午，以不知情之甲○○（另由
    檢察官為不起訴處分）所申辦之0000000000號行動電話，撥
    打林佩琪持用之0000000000號行動電話，自稱係友人「小雯
    」，佯裝生病，需要打電話，致林佩琪陷於錯誤，依其指示
    購買儲值新臺幣（下同）1千元之易付卡，並告知卡上密碼
    ，使乙○○、「阿家」取得使用該易付卡撥打電話之利益。
    乙○○、「阿家」見其詐術奏效，乃另行起意，並共同基於
    意圖為自己不法所有之犯意聯絡，由乙○○於同日晚上9時
    許以上開電話對林佩琪佯稱，其妹懷孕需2千元墮胎，林佩
    琪仍未察覺，陷於錯誤，再於當晚依其指示，前往雲林縣虎
    尾鎮○○路郵局提款機如數匯款轉帳，至乙○○申辦之彰化
    銀行溪湖分行000-0000-0000000000號帳戶，隨即由「阿家
    」持乙○○之提款卡予以提領。乙○○、「阿家」猶不知足
    ，又承前犯意，接續由乙○○於同年月31日晚上以上開電話
    對林佩琪佯稱，其妹出院需繳交5千元，林佩琪依然未察覺
    ，陷於錯誤，再於當晚依其指示，前往上開提款機如數匯款
    轉帳，至乙○○前揭帳戶，隨即由「阿家」持乙○○之提款
    卡予以提領。嗣林佩琪查證後，始知受騙，於96年8月3日晚
    上向警報案，再由警通知乙○○於96年9月6日下午到案接受
    詢問，並扣得前揭帳戶之儲金簿1本。
  (二)案經彰化縣警察局溪湖分局報告臺灣彰化地方法院檢察署檢
    察官偵查起訴。
二證據：
  (一)被告乙○○於本院坦承不諱之自白。
  (二)被害人即證人林佩琪與證人甲○○於警詢、檢察官偵查中及
    本院審理中之證述。
  (三)扣案之儲金簿1本。
  (四)卷附之扣押筆錄、通聯調閱查詢單、被告之彰化銀行客戶基
    本資料查詢單與存摺存款交易明細查詢單、被害人之存摺明
    細與便條紙、遠傳電信易付發話通聯紀錄報表、證人甲○○
    提出之通聯紀錄報表。
三論罪科刑：
  (一)被告意圖為自己不法之所有，虛構自己生病需打電話之情節
    ，以詐術使被害人陷於錯誤，取得使用易付卡撥打電話之財
    產上不法利益，核其所為，係犯刑法第339條第2項之詐欺得
    利罪；被告意圖為自己不法之所有，虛構其妹懷孕需錢墮胎
    及辦理出院之情節，以此詐術使被害人陷於錯誤，將金錢交
    付，核其所為，係犯刑法第339條第1項之詐欺取財罪。起訴
    書認前開詐欺得利行為係構成詐欺取財罪，惟業經檢察官於
    本院準備程序當庭更正，自無庸再變更起訴法條。被告與「
    阿家」就上開犯行，有犯意聯絡及行為分擔，均為共同正犯
    。被告虛構其妹懷孕需錢墮胎及辦理出院之情節，核屬同一
    詐術，雖使被害人2次交付金錢，仍為接續犯，僅論以1罪。
    被告所犯詐欺得利、詐欺取財2罪，犯意各別，行為不同，
    應分論併罰。查被告曾因詐欺案件，經臺灣雲林地方法院以
    95年度虎簡字第555號判決處有期徒刑6月確定，再因偽造文
    書案件，經該院以96年度簡字第10號判決處有期徒刑6月確
    定，續由該院以96年度聲字第371號裁定定應執行刑有期徒
    刑10月確定，於97年2月10日縮刑期滿執行完畢，此有臺灣
    高等法院被告前案紀錄表可按（不構成累犯），爰審酌被告
    素行欠佳，利用被害人助人之熱心予以詐騙，造成其財產損
    失，此與時下其他利用被害人貪念予以詐騙之案例相較，惡
    性更重，於警詢、檢察官偵查中及本院審理之初不肯坦承犯
    行，猶飾詞以對，並將刑責任意推給無辜之他人（本院卷第
    14頁正面），最後始自白認錯，浪費司法資源，且未賠償被
    害人或取得原諒，惟被害人受損金額非鉅及其他一切情狀，
    分別量處如主文所示之刑，並定其應執行刑，以資儆懲。扣
    案之儲金簿，被告未持以犯罪，不符法定沒收要件，無從宣
    告沒收，附此敘明。
  (二)如不服本判決，得於判決送達後10日內向本院提出上訴狀，
    上訴於上級法院（應敘述具體理由，並附繕本，上訴狀勿逕
    送上級法院）。告訴人或被害人對於判決如有不服具備理由
    請求檢察官上訴者，其上訴期間之計算係以檢察官收受判決
    正本之日期為準。
  (三)依刑事訴訟法第273條之1第1項、第299條第1項前段，刑法
    第28條、第339條第1項、第2項、第51條第5款，刑法施行法
    第1條之1第1項、第2項前段，判決如主文。
本案經檢察官吳曉婷到庭執行職務。
中    華    民    國    97    年    3     月    25    日
                  刑事第四庭    法  官   廖政勝
以上正本證明與原本無異。
中    華    民    國    97    年    3     月    25    日
                                書記官   莊何江
附錄：
刑法第339條第1項、第2項
意圖為自己或第三人不法之所有，以詐術使人將本人或第三人之
物交付者，處5年以下有期徒刑、拘役或科或併科1千元以下罰金
。
以前項方法得財產上不法之利益或使第三人得之者，亦同。


司法院資訊處製作；財團法人民間司法改革基金會備份。
